臺灣高等法院高雄分院刑事判決　　　　100年度上易字第250號
上　訴　人　臺灣高雄地方法院檢察署檢察官
被　　　告　簡女盈
上列上訴人因被告傷害等案件，不服臺灣高雄地方法院99年度易
字第1959號中華民國99年11月19日第一審判決（起訴案號：臺灣
高雄地方法院檢察署99年度偵字第14309 號），提起上訴，本院
判決如下：
     主  文
上訴駁回。
     理  由
一、公訴意旨略以：被告簡女盈與告訴人姚淑根之夫翁存義間有
    感情糾葛，竟基於公然侮辱之犯意，於民國99年4 月7 日上
    午7 時40分許，在高雄市○○區○○路75號前騎樓之不特定
    人得以共見共聞場所，見告訴人行經該處時，突然上前徒手
    掌摑告訴人臉部，以此貶損告訴人人格之動作，公然侮辱告
    訴人，告訴人見狀即欲離去，被告竟另基於傷害及妨害他人
    行使權利之犯意，以其右手強行拉扯告訴人右手，致告訴人
    受有右側手臂0.5 ×1 公分擦傷之傷害，且以此強暴方式，
    妨害告訴人行使權利。因認被告涉犯刑法第309 條第1 項公
    然侮辱罪嫌、第277 條第1 項傷害罪嫌、第304 條第1 項之
    強制罪嫌。
二、公訴意旨認被告簡女盈涉犯上開罪嫌，無非係以被告於警詢
    之供述、告訴人姚淑根於警詢之指述、阮綜合醫療社團法人
    阮綜合醫院診斷證明書及檢察事務官勘驗報告及卷附監視光
    碟及翻拍畫面等以為論據。訊據被告堅詞否認有何公然侮辱
    、傷害及強制之犯行，辯稱：因與告訴人之夫有感情上之糾
    葛，告訴人知悉後，欲告知伊之家人，伊怕家人知悉，曾於
    前一天與告訴人通過電話，並於當天在上開處所，欲找告訴
    人理論。雖有打到告訴人嘴巴，但不是故意的，是要拉告訴
    人衣領而不小心打到，當天至警局告訴人只說嘴巴受傷，並
    沒說手受到傷害，警方始拍照告訴人之臉部外觀，告訴人隔
    天才去驗傷，才說伊將其手拉傷，乃故意誣陷等語。
三、查：
(一)、被告於99年4 月7 日上午7 時40分許，出現於高雄市○○區
    ○○路75號前騎樓，並於上午8 時0 分許，以右手揮向告訴
    人臉部，並有觸碰到告訴人臉部；另告訴人於99年4 月8 日
    前往阮綜合醫院就醫，經診斷受有右側手臂0.5 公分×1 公
    分擦傷之事實，業據被告於原審及本院所供承在卷；核與證
    人即告訴人於原審之證述相符。此外，復有阮綜合醫療社團
    法人阮綜合醫院診斷證明書及原審及本院之勘驗筆錄附卷可
    證。是此部分之事實，應堪認定。
(二)、關於公然侮辱部分：
１、本案發生之源由及經過，業據告訴人於原法院審理時證述：
    「99年4 月6 日早上上班時間，有一個簡小姐（即被告）打
    電話到上班的地方，問我是否是翁太太，我說是，她說我跟
    你先生交往了，你知道嗎？我說不知道，她說我想跟你碰面
    ，我說不需要，她說我有一些照片想要給你看，我說不需要
    ，她說我知道你有兩個女兒，我說干你什麼事，她說妳先生
    出來外面交際應酬，你都沒有打電話來，表示你們夫妻的感
    情不好，你為何不離婚？我說干你什麼事，並說請你不要再
    打電話騷擾我，她說你不要再講我不要騷擾你的事情，她說
    你究竟是否知道我與妳先生交往的事情，我說不知道，她說
    你出來嘛，我們碰個面，我說不要，她說我不是詐騙集團你
    知道嗎？我說知道，後來我就說你留電話，我會與你聯絡，
    就將電話掛掉，這是99年4 月6 日的事情。99年4 月7 日早
    上送小孩去上學，回程就有人（即被告）攔住我，問我說是
    否是翁太太，我說是，她問我是否是翁睿廷的媽媽嗎？我說
    是，她就一巴掌打過來」等語。而被告於99年4 月7 日上午
    ，在高雄市○○區○○路75號騎樓下，與告訴人碰面後，曾
    以手觸碰告訴人臉部之事實，亦經原審及本院當庭勘驗現場
    錄影監視光碟，勘驗結果為「畫面時間08：00：被告用右手
    揮打告訴人臉部，畫面時間08：01：告訴人轉身面向被告，
    並以左手捂住嘴巴，」等情，有本院及原審勘驗筆錄在卷可
    按。準此，足認被告係因與告訴人先生交往之事，先於99年
    4 月6 日上午，撥打電話聯絡告訴人，電話中除告知已與告
    訴人先生交往之事，並邀約告訴人見面，惟因告訴人均不予
    理會，故方於99年4 月7 日上午，在高雄市○○區○○路75
    號騎樓下等候，待告訴人行經該處時，再與告訴人談論上開
    交往之事，嗣被告並以手觸碰告訴人臉部，應可確定。
２、按掌摑他人臉部，除有可能觸犯傷害罪，亦可能觸犯公然侮
    辱罪，此時應以行為人掌摑之目的係欲教訓傷害；或係欲羞
    辱被害人，而有不同。如係欲教訓傷害，應係犯傷害罪；如
    係欲羞辱被害人，應係犯公然侮辱罪。不能僅因掌摑他人臉
    部，即認有公然侮辱犯行。本件被告認其與告訴人先生交往
    之事，已與告訴人產生嫌隙；且欲與告訴人相約見面，復遭
    告訴人拒絕，電話商談亦不歡而散，故預先在告訴人早上行
    經之處等候。顯見其與告訴人見面前後，已對告訴人不滿，
    故方於與告訴人碰面後不久，即出手觸碰告訴人臉部。而當
    時騎樓處，除被告、告訴人外，並無其他人經過、在場，此
    亦有翻拍照片14張附於原審易字卷第9 頁至第12頁足稽，被
    告在無其他人在場之情形下，與告訴人碰面不久，即出力觸
    碰告訴人臉部嘴巴，並非在有其他人在場時，藉此行為，以
    羞辱告訴人，使告訴人在他人面前難堪，足徵被告應係基於
    怨恨，故於見到告訴人後，即出手教訓傷害，藉以洩憤，主
    觀上應係基於傷害之犯意，教訓、傷害告訴人，應非基於公
    然侮辱之犯意，羞辱告訴人。是檢察官認被告有公然侮辱犯
    行，容有未洽。另因本件係起訴公然侮辱犯行，且依告訴人
    提供之診斷證明書，並無臉部受傷之記載，顯見檢察官並未
    起訴傷害，在無法變更起訴法條下，本院就被告是否構成傷
    害部分，即不予論述。
(三)、關於傷害及強制罪嫌部分：
１、證人即告訴人雖於偵訊及原審法院審理時證述：被告打完伊
    嘴巴後，就強拉伊的手要把其拉到旁邊去，伊將左手放在被
    告拉伊右手的位置，並撥被告的手，叫被告不要這樣做，被
    告攔著不讓伊走，被告抓伊的手，造成右手臂擦傷等語。且
    告訴人於99年4 月8 日至阮綜合醫院驗傷後，確受有右側手
    臂擦傷（0.5 公分乘1 公分）等情，亦有上開診斷證明書可
    證。然告訴人亦曾於原審審理時證述：4 月7 日當天至警局
    製作筆錄時，只覺得嘴巴有紅腫受傷，沒有發現手有受傷，
    當天只針對被告打臉部一事提告，同日下午去找律師時，經
    過律師提醒，才發現手有受傷，並於4 月8 日去申請驗傷證
    明，再次前往警局就被告強拉手的部分提告。所謂的「不要
    讓我離開」不是不要離開現場，被告只是單純抓住伊的手，
    要伊到旁邊去，並要伊報警留在現場等語。而證人即員警陳
    柏勳亦於原審審理時證述：4 月7 日當天告訴人除了表示臉
    部受傷外，沒有表示還有其他部位受傷，當天被告有要求我
    給告訴人拍照存證，當時被告有表示要警方陪同告訴人一起
    去驗傷，但告訴人拒絕等語。倘被告於案發當時曾強拉告訴
    人之手部，在力道非微之情形下，告訴人如有受傷，應可當
    場察覺，並告知警方，又豈會於案發當日下午，經由律師提
    醒，始知手部受傷。況被告如以手部強拉告訴人手部，在強
    拉之過程中，經由被告以手部強行拉住告訴人手部，告訴人
    如有受傷，在手部接觸範圍非小下，豈會僅受有右側手臂擦
    傷0.5 公分乘1 公分之小傷勢。則被告是否曾藉強拉告訴人
    手部之方式，阻止告訴人離去現場，已非無疑。
２、再參以被告以手碰觸告訴人臉部嘴巴後之案發經過，經原審
    及本院當庭播放監視錄影光碟勘驗後，內容為：「畫面時間
    08：02：被告舉起右手以手指指向告訴人，約有5 、6 秒。
    畫面時間08：09：告訴人於畫面時間08：08時，有往畫面上
    方稍做移動一小步（擷取畫面難以呈現），被告隨即伸出右
    手欲拉住告訴人右手。畫面時間08：10：被告欲以右手拉住
    告訴人右手，此時告訴人捂住臉頰之左手順勢放下，並欲撥
    開被告的右手，被告並沒有抓住告訴人的右手，告訴人隨即
    轉身往畫面右方即馬路方向走去，被告即往柱子方向移動」
    等情，有上開勘驗筆錄在卷可參。是從上述勘驗筆錄可明確
    認定，被告並無以右手拉住告訴人右手，並阻止告訴人離去
    ，上開傷勢實無證據證明係被告所造成。又被告既未拉住告
    訴人，且告訴人可自由從馬路方向走去，被告亦無強制告訴
    人不得離開之行為。被告上開辯解，應可採信。
四、綜上所述，檢察官所提出之證據，均尚不足以證明被告公然
    侮辱告訴人；並傷害及強制告訴人之情事。此外，遍查本件
    所有卷證資料，並無積極證據足資證明被告確有上開犯行，
    原審以不能證明被告犯罪，諭知被告無罪之判決，經核並無
    不合。檢察官上訴意旨指摘原判決諭知被告無罪不當，為無
    理由，應予駁回。
據上論斷，應依刑事訴訟法第368條，判決如主文。
本案經檢察官呂建昌到庭執行職務。
中    華    民    國   100    年    4     月    12    日
                    刑事第六庭  審判長法  官  王憲義
                                      法  官  邱永貴
                                      法  官  簡志瑩
以上正本證明與原本無異。
不得上訴。
中    華    民    國   100    年    4     月    12    日
                                      書記官  張文斌